高雄高等行政法院簡易判決　　　　　　　　　　　 九十年度簡字第二四三六號
　　原　　　告　甲○○
　　訴訟代理人　己○○
　　被　　　告　雲林縣稅捐稽徵處
　　代　表　人　乙○○處長
　　訴訟代理人　庚○○
　　　　　　　　戊○○
　　　　　　　　丁○○
右當事人間因契稅事件，原告不服財政部中華民國九十年二月八日台財訴字第０八九
００四五六五三號再訴願決定，提起行政訴訟。本院判決如左：
　　主  文
原告之訴駁回。
訴訟費用由原告負擔。
　　事  實  及  理  由
一、緣原告之母郭陳萍於民國（下同）八十二年間，以其所有土地與訴外人周明光合
    建分屋，原將其所分得坐落雲林縣斗六市○○街二十二之一號第五層房屋（以下
    簡稱系爭房屋）以訴外人丙○○名義登記為起造人；八十三年二月間，變更原告
    為起造人，並依當時施工進度由原告以買賣名義繳納買賣契稅。嗣八十七年一月
    間，被告以原告係由其母郭陳萍贈與系爭房屋，未依契稅條例第七條規定申報贈
    與契稅，乃核定補徵贈與契稅新台幣（下同）二八、一七０元，教育捐八、四五
    一元，並裁處罰鍰二八、一七０元，原告不服，申請復查，被告以八七雲稅法字
    第一二０六七七號復查決定「變更應補契稅稅額為二六、五八七元，應處罰鍰金
    額變更為二六、五八七元，教育捐免予附徵」，原告仍不服，提起訴願，經訴願
    機關將原處分撤銷，囑由被告另為處分。被告重核復查決定「變更補徵契稅稅額
    為九、三０七元，應處罰鍰金額變更為九、三０七元，教育捐免予附徵」，原告
    仍表不服，循序提起一再訴願，均遭決定駁回，遂提起本件行政訴訟。
二、原告起訴主張：原告之母親郭陳萍因欠訴外人丙○○金錢，故將系爭房屋出售予
    丙○○抵債，為節省契稅，故以丙○○名義登記為起造人，後因丙○○無力清償
    剩餘房價，故以三十萬元售予原告，原告所購房屋既為丙○○所有，非郭陳萍所
    有，何來贈與？此有相關證人及證物可資證明，非如被告所稱係原告之母親「實
    質贈與」予原告。至於訴外人周明光陳述系爭合建分屋案之所有房屋原起造人均
    為郭陳萍乙節與事實不符，核對縣政府核發之起造人名冊即可得知。又被告指稱
    八十七年課徵郭陳萍贈與稅及交換契稅均已繳納，證明承認漏稅乙節，係因當時
    接到稅單，因不識稅法，稅捐機關承辦人告以先繳納後可以申請復查，才會繳納
    。贈與契稅與買賣契稅之稅率相同，如果係贈與，當初何必再與他人辦理買賣手
    續，申報買賣契稅、監證費及登記費、代書費及房屋買賣價款，被告認定此屬實
    質贈與，與事實不符，實有不當；請求判決將再訴願、訴願決定及原處分（含復
    查決定）撤銷云云。被告則以：本案係原告之母郭陳萍提供土地與訴外人周明光
    合建分屋，計分得六戶房屋，被告乃核課郭陳萍交換契稅。惟系爭房屋原始起造
    人為丙○○，於八十三年二月變更起造人為原告，按該戶房屋既係郭陳萍提供土
    地與他人合建交換所得，原告於訴願時亦自承房屋由來係其母郭陳萍提供祖產土
    地與人合建分得房屋六戶，而以原告名義取得使用執照，並辦竣建物所有權第一
    次登記，應為實質之贈與，被告爰依契稅條例第二條、第七條之規定補徵贈與契
    稅，並依契稅條例第二十六條規定，裁處一倍之罰鍰並非無據。另依財政部八十
    年十一月十三日台財稅第八０一二六一五六六號函：「委建人以土地委託承包人
    代建房屋，其取得房屋所有權，應予免徵契稅。但如經稽徵機關查明實際上係向
    建屋者購買房屋，按實質課稅原則，仍應課徵契稅」揭示之實質課稅原則，應予
    核課贈與契稅。況本案財政部台灣省中區國稅局雲林縣分局已補徵郭陳萍贈與原
    告上開房屋贈與稅並繳清在案。被告依契稅條例第二條、第七條及第二十六條規
    定補徵契稅並處罰鍰，均屬依法有據。惟原告於八十三年二月變更為起照人，工
    程進度百分之六０，核課契稅本稅一七、二八０元並經繳清在案，此部份應予減
    除，故被告重核決定將應補契稅稅額變更為九、三０七元，並按所漏稅額處一倍
    罰鍰九、三０七元，經核於法並無不合，是原告之主張自不足採，請求判決駁回
    原告之訴等語置辯。
三、按「不動產之買賣、承典、交換、贈與、分割或因占有而取得所有權者，均應申
    報繳納契稅。但在開徵土地增值稅區域之土地，免徵契稅。」「贈與契稅，應由
    受贈人估價立契，申報納稅。」「納稅義人應納契稅，匿報或短報，經主管稽徵
    機關查得，或經人舉發查明屬實者，除應補繳稅額外，並加處以應納稅額一倍以
    上三倍以下之罰鍰。」契稅條例第二條、第六條及第二十六條分別定有明文。又
    「房屋建造中變更起造人名義，稽徵機關應查明更名原因，核課契稅，迭經本部
    核釋有案，至課稅契價之認定，係依更名當時該棟房屋已建造完工程度再按原起
    造人持分面積比率核計，而非單以更名之層別建造程度為準。」財政部六十八年
    台財稅第三七二四五號函釋在案，茲以該函意旨與前開法律規範意旨並不相違，
    本院自得予以採用，先此敘明。
四、經查，本件原告之母郭陳萍於八十二年間提供其所有坐落雲林縣斗六市○○段三
    九之一五二及三九之一六七地號土地，與訴外人周明光合建分屋，計建有十四戶
    ，郭陳萍分得３Ａ、６Ａ、７Ａ、１Ｂ、２Ｂ、５Ｂ，案外人周明光分得１Ａ、
    ２Ａ、５Ａ、３Ｂ、４Ｂ、７Ｂ，另４Ａ部分由雙方各持一半，為兩造所不爭，
    核與訴外人周明光、郭陳萍於雲林縣財稅警聯合查緝小組調查時所述情節相符，
    並有合建契約書、談話筆錄附於原處分卷可稽。而郭陳萍將其所分得之系爭房屋
    以訴外人丙○○名義登記為起造人，嗣於八十三年二月間，變更原告為起造人，
    並依當時施工進度百分之六十，由原告以買賣名義繳納契稅本稅一七、二八０元
    等情，亦經兩造分別陳明在卷，且有起造人名冊及該契稅繳款書附卷足參，堪予
    認定。
五、原告雖稱係因原告之母親郭陳萍欠訴外人丙○○金錢，故將系爭房屋出售予丙○
    ○抵債，並將其登記為起造人，後因丙○○無力清償剩餘房價，始以三十萬元售
    予原告並變更原告為起造人，原告所購房屋既為丙○○所有，非郭陳萍所有，何
    來贈與云云。惟查，系爭房屋既為原告母親郭陳萍提供土地與他人合建分得之房
    屋，縱因其他原因將起造人名義登記為丙○○，嗣案外人丙○○於八十三年二月
    間將系爭房屋起造人變更為原告，變更當時施工進度為全部工程之百分之六十，
    此為兩造所不爭執。原告於變更起造人名義後，並未自行僱工或出資委由他人進
    行施工，仍由原合建之建商進行施工，亦即由原告之母郭陳萍依其原提供土地作
    為出資而分配房屋之情形進行興建，原告並未另行提供資金，為其所自承在卷，
    是於變更原告為起造人後之百分之四十，係由原告之母郭陳萍所出資興建完成，
    應可認定，原告辯稱該百分之四十建屋金額，有陸續還給其母郭陳萍，惟未能提
    出證據以實其說，空口主張，要難憑採。又系爭房屋係由原告辦理建物所有權第
    一次登記，則變更起造人為原告名義後之百分之四十，係由原告之母郭陳萍所贈
    與無訛。原告取得該部分之贈與，並未提出申報，從而，被告機關據以課徵該百
    分之四十部分之契稅九、三０七元，及科處所漏稅額一倍之罰鍰九、三０七元，
    即無不合。再以原告以三十萬元向訴外人丙○○取得變更起造人名義當時，房屋
    僅興建百分之六十，並未全部完成，是原告雖辯稱其係向訴外人丙○○購買系爭
    房屋云云，容有誤解，亦非可採。
六、綜上所述，原告與其母郭陳萍間就系爭房屋，由原起造名義人丙○○變更起造名
    義人為原告後之百分之四十部分，有贈與之事實，且未據實提出申報，如前所述
    ，是被告機關據以核定補徵原告八十三年度契稅九、三０七元，及科處所漏稅額
    一倍之罰鍰九、三０七元，揆諸上開說明，殊無違誤。一再訴願決定遞予維持，
    俱無不妥。原告請求撤銷再訴願決定、訴願決定及原處分（含復查決定），難謂
    為有理由，應予駁回，爰不經言詞辯論為之。
據上論結，本件原告之訴為無理由，爰依行政訴訟法第二百三十三條第一項、第二百
三十六條、第一百九十五條第一項後段、第九十八條第三項前段，判決如主文。
中　　　華　　　民　　　國    九十一　　年　  　三　　　月　　二十九　　日
                              高雄高等行政法院第三庭
     　   　　　　　　　　　　　          法      官   戴見草
右為正本係照原本作成。
如不服本判決，應於送達後二十日內，向本院提出上訴狀並表明上訴理由，如於本判
決宣示後送達前提起上訴者，應於判決送達後二十日內補提上訴理由書（須按他造當
事人人數附繕本）。
提起上訴應預繳送達用雙掛號郵票七份（每份三十四元）。
中　　　華　　　民　　　國    九十一　　年　  　三　　　月　　二十九　　日
                                          法院書記官   嚴寶明
附註：
行政訴訟法第二百三十五條（第一項、第二項）：
對於適用簡易程序之裁判提起上訴或抗告，須經最高行政法院之許可。
前項許可，以訴訟事件所涉及之法律見解具有原則性者為限。
